臺灣高等法院刑事判決
109年度上訴字第75號
上  訴  人  
即  被  告  陳清華



上列上訴人即被告因違反毒品危害防制條例案件，不服臺灣桃園
地方法院108年度審訴字第1394號，中華民國108年10月2日第一
審判決（起訴案號：臺灣桃園地方檢察署108年度毒偵字第1065
號），提起上訴，本院判決如下：
    主  文
上訴駁回。
    事  實
一、陳清華前因施用毒品案件，經原審法院裁定送觀察、勒戒後
    ，認有繼續施用毒品之傾向，復令入戒治處所施以強制戒治
    ，因其戒治成效經評定為合格，再經裁定停止戒治，所餘期
    間交付保護管束，嗣又經裁定撤銷停止強制戒治，再令入戒
    治處所施以強制戒治，已於民國92年1月15日強制戒治期滿
    執行完畢，該次施用毒品犯行，並經臺灣桃園地方法院檢察
    署（現更名為臺灣桃園地方檢察署，下同）檢察官以92年度
    戒偵字第57號為不起訴處分確定。又於95年間（即前開強制
    戒治執行完畢釋放後5年內）復因施用毒品案件，經原審法
    院以95年度桃簡字第2832號判處有期徒刑4月確定（於本案
    不構成累犯）。嗣後另因①施用毒品案件，經臺灣臺北地方
    法院以100年度重訴字第7號、101年度重訴緝字第3號判處有
    期徒刑11月，上訴後，經本院以101年度上訴字第3127號駁
    回上訴確定；②偽造文書案件，經臺灣宜蘭地方法院以100年
    度訴字第300號判處有期徒刑6月、8月，上訴後，分經本院
    以100年度上訴字第3025號及最高法院以101年度台上字第69
    3號駁回上訴確定，上開①②罪刑，嗣經本院以104年度聲字第
    178號裁定應執行有期徒刑1年9月確定，入監執行後，已於1
    04年6月23日期滿執行完畢（於本案構成累犯）。詎仍不知
    悔改，復基於施用第一級毒品海洛因之犯意，於108年2月1
    日上午9時許，在桃園市○○區○○街00巷00號住處，以將海洛
    因摻入香菸內點燃吸食之方式，施用第一級毒品海洛因1次
    。嗣於同日下午5時10分許，為警在桃園市○○區○○街00號前
    盤查，陳清華於偵查機關尚未發覺犯罪前，即主動交付如附
    表所示之第一級毒品海洛因，向警坦承上開施用毒品犯行，
    自首而接受裁判。
二、案經桃園市政府警察局刑事警察大隊移送臺灣桃園地方檢察
    署檢察官偵查起訴。        
    理  由
壹、證據能力部分
    本院援引之下列證據資料（包含供述證據、文書證據等）並
    無證據證明係公務員違背法定程序所取得；又經本院審認結
    果，尚無顯有不可信之情況與不得作為證據之情形，本院審
    酌上開證據資料製作時之情況，無違法不當及證明力明顯過
    低之瑕疵，且均經本院於審理期日提示予檢察官、被告辨識
    而為合法調查，自均有證據能力。
貳、實體部分
一、認定事實所憑之證據及理由：
  ㈠上開事實業據上訴人即被告（下稱被告）陳清華於警詢、偵
    查、原審準備程序、審理及本院審理中，均自白不諱，其經
    警查獲後所採集之尿液檢體經送驗結果，確呈可待因、嗎啡
    陽性反應，有桃園市政府警察局毒品案被採尿人真實姓名與
    編號對照表、台灣檢驗科技股份有限公司108年2月20日濫用
    藥物實驗室－台北濫用藥物檢驗報告各1份在卷可稽（見毒偵
    卷第28、第65頁），又被告經警查扣如附表所示之白色粉末
    1包（含袋毛重0.94公克，因鑑驗取用0.0047公克，驗餘毛
    重0.9353公克），經檢驗結果為第一級毒品海洛因陽性反應
    ，此有桃園市政府警察局保安警察大隊搜索扣押筆錄、扣押
    物品目錄表、扣押物品收據各1份、扣案物及現場照片共5張
    、台灣檢驗科技股份有限公司濫用藥物實驗室－台北濫用藥
    物檢驗報告1份在卷為憑（見毒偵卷第22至27、66頁），足
    認被告自白與事實相符，堪以採信。
  ㈡被告前因施用毒品案件，經法院裁定送觀察、勒戒及強制戒治執行完畢後，5年內復因施用毒品案件經法院判處罪刑之事實，有本院被告前案紀錄表1份在卷為憑。是被告初犯施用毒品之行為，經觀察、勒戒及強制戒治執行完畢釋放後，於5年內再犯施用第二級毒品罪，由法院判處罪刑確定，現又犯本件施用第一級毒品罪，即應依毒品危害防制條例第10條第1項規定處罰。
  ㈢綜上，本案事證明確，被告犯行洵堪認定，應依法論科。
二、論罪：
  ㈠核被告所為，係犯毒品危害防制條例第10條第1項之施用第一
    級毒品罪。被告因上開施用第一級毒品而持有第一級毒品海
    洛因，其持有毒品行為為施用毒品之低度行為，為施用之高
    度行為所吸收，不另論罪。 
  ㈡關於累犯加重其刑之說明：
  1.被告有如事實欄一所載之犯罪科刑及執行情形，有本院被告
    前案紀錄表在卷可稽，其受徒刑之執行完畢後，5 年以內故
    意再犯本案有期徒刑以上之罪，為累犯。
  2.依108年2月22日公布之司法院釋字第775號解釋意旨：刑法
    第47條第1項之累犯規定，不分情節一律加重最低本刑，不
    符憲法罪刑相當原則，牴觸憲法第23條之比例原則，有關機
    關應自解釋公布日起2年內修正之，於修正前，法院就該個
    案應依解釋意旨，裁量是否加重最低本刑等語。亦即在現行
    刑法第47條第1項累犯規定修正之前，法院仍得斟酌個案情
    形，裁量是否加重最低本刑，並未完全排除累犯規定之適用
    。爰審酌被告前已有多次施用毒品犯行，屢經判刑、執行仍
    不知悔改，再為本件罪質相同之犯行，顯見被告對刑罰之反
    應力薄弱，惡性非輕，有依刑法第47條第1項累犯之規定，
    加重其刑之必要。
  ㈢被告於本案施用毒品犯行尚未被偵查機關發覺前，主動向員
    警自首而接受裁判之事實，有桃園市政府警察局保安警察大
    隊108 年8 月19日桃警保大行字第1080005853號函暨所檢員
    警職務報告在卷可考（見原審卷第12、13頁），被告對於未
    被發覺之罪自首而受裁判，符合刑法第62條前段自首規定，
    酌予減輕其刑，並依法先加後減。
  ㈣按刑法第59條規定之酌量減輕其刑，必須犯罪另有特殊之原
    因與環境，在客觀上足以引起一般同情，認為即使予以宣告
    法定最低度刑，猶嫌過重者，始有其適用（最高法院28年上
    字第1064號、45年台上字第1165號判例意旨參照）。經查，
    毒品危害防制條例第10條第1項施用第一級毒品罪之法定刑
    ，為6月以上5年以下有期徒刑，而被告自身有施用第一級毒
    品海洛因之習性，且多次受法院論罪科刑，其明知施用毒品
    容易成癮，濫行施用，非但對施用者身心造成傷害，亦易導
    致社會之其他犯罪問題，本件復查無被告個人方面有何特殊
    之原因或環境而犯罪，依其犯罪情狀，在客觀上並不足以引
    起一般人同情，難認有何顯可憫恕、情輕法重之情事，自無
    適用刑法第59條減輕其刑之餘地，被告上訴主張應依刑法第
    59條減輕其刑云云（見本院卷第25頁），自無可採。
三、駁回上訴之理由：
  ㈠原審審理結果，認被告所犯罪證明確而適用毒品危害防制條
    例第10條第1項、刑法第47條第1項、第62條前段等規定，並
    說明審酌被告前已因施用毒品案件經戒癮處分及法院判處罪
    刑確定，本應徹底戒絕毒癮，詎其竟未能自新，仍一再施用
    足以導致人體機能發生依賴性、成癮性及抗藥性等障礙之毒
    品，戕害自身健康，漠視法令禁制，實屬不該，惟念及其犯
    罪後坦承犯行，態度尚可，兼衡其犯罪之動機、目的、手段
    、素行等一切情狀，量處有期徒刑7月。復就沒收部分說明
    ：扣案如附表所示之毒品，係供被告本案施用所查獲，不問
    屬於被告與否，應依毒品危害防制條例第18條第1項前段規
    定，宣告沒收銷燬之。另包裝前揭毒品之包裝袋，因與其內
    之毒品，難以析離，且無析離之實益與必要，應一併沒收銷
    燬之；至毒品送鑑耗損之部分，既已滅失，自無庸宣告沒收
    銷燬。經核其認事用法，洵無違誤，量刑亦屬妥適。
  ㈡被告上訴意旨略以：被告施用第一級毒品犯行，堪值憫恕，
    應依刑法第59條之規定酌減，且被告符合自首，原審量刑過
    重，請求輕判得易科罰金之刑云云。然被告主張適用刑法第
    59條規定，難認可採，業經本院說明如上。又按刑事審判旨
    在實現刑罰權分配正義，故法院對有罪被告科刑，應符合罪
    刑相當原則，使輕重得宜，罰當其罪，以契合社會法律感情
    ，此所以刑法第57條明定科刑時應審酌一切情狀，尤應注意
    該條所列10款事項以為科刑輕重之標準，俾使法院就個案量
    刑，能斟酌至當。「量刑輕重係屬事實審法院得依職權自由
    裁量事項，苟已斟酌刑法第57條各款所列情狀而未逾越法定
    刑度，不得遽指為違法」（最高法院98年台上字5002號判決
    意旨參照）。
    本件原判決已以被告之責任為基礎，敘明被告構成累犯應予
    加重，且符合自首規定，依法先加後減之，並詳予審酌刑法
    第57條各款所列情形，為科刑輕重標準之綜合考量，原審所
    為刑之量定，既未逾越法定刑度，亦未濫用自由裁量權限，
    自無違法之可言。被告上訴仍執前詞，指摘原判決不當，請
    求輕判得易科罰金之刑，難認有理由，應予駁回。    
據上論斷，應依刑事訴訟法第368條，判決如主文。
本案經檢察官陳錦宗提起公訴，檢察官陳昱旗到庭執行職務。
中    華    民    國   109    年    2     月    27    日
                  刑事第二十三庭審判長法  官  李釱任
                                      法  官  梁耀鑌
                                      法  官  連育群
以上正本證明與原本無異。
如不服本判決，應於收受送達後20日內向本院提出上訴書狀，其
未敘述上訴之理由者並得於提起上訴後20日內向本院補提理由書
（均須按他造當事人之人數附繕本）「切勿逕送上級法院」。
                                      書記官  廖紫喬
中    華    民    國    109   年    3     月    2     日
附錄：本案論罪科刑法條全文
毒品危害防制條例第10條
施用第一級毒品者，處 6 月以上 5 年以下有期徒刑。
施用第二級毒品者，處 3 年以下有期徒刑。

附表：
應沒收銷燬之物：   編號        扣押物品          備           註  一 第一級毒品海洛因1包（含包裝袋1只） 白色粉末1包，檢驗結果為海洛因陽性（含袋毛重0.94公克，因鑑驗取用0.0047公克，驗餘毛重0.9353公克）